最高法院刑事判決　　　　　　九十六年度台上字第二八九八號
上　訴　人　台灣高等法院台南分院檢察署檢察官
被　　　告　乙○○（原名黃茂榮）
　　　　　　甲○○
上列上訴人因被告等貪污案件，不服台灣高等法院台南分院中華
民國九十六年三月七日第二審更審判決（九十五年度上更(一)字第
二八六號，起訴案號：台灣嘉義地方法院檢察署九十一年度偵字
第二四○五、五五三○、六○八五號），提起上訴，本院判決如
下：
    主  文
原判決撤銷，發回台灣高等法院台南分院。
    理  由
本件原判決以公訴意旨指被告乙○○（原名黃茂榮）、甲○○共
同涉犯民國八十五年十月二十三日修正施行之貪污治罪條例第六
條第一項第四款圖利、刑法第二百十六條、第二百十三條行使公
務員登載不實文書及刑法第二百十六條、第二百十五條行使業務
上登載不實文書罪嫌，但經調查證據之結果，認均不能證明乙○
○、甲○○犯罪，乃撤銷第一審之科刑判決，改判諭知乙○○、
甲○○均無罪；固非無見。
惟按判決不問其為如何之種類，均須敘述理由，所謂理由，即說
明判決主文所由構成之根據，如未為記載，或主文與事實不相符
合，或記載前後牴觸，或一部不載理由，或主文與理由衝突，均
為判決不載理由，或所載理由矛盾，其判決當然違背法令。又審
理事實之法院，對於被告有利及不利之證據，應一律注意，詳為
調查資料，本於經驗法則及論理法則定其取捨，並將取捨證據及
得心證之理由於判決內詳為說明。如事實尚非明確，基於公平正
義之維護，而有應調查之證據未予調查即予判決者，即有應於審
判期日調查之證據，未予調查之違法。原判決認定乙○○、詹秀
美（原名詹金繪）、張旭昇、賴俊吉、陳堶麟及王春森計六人，
共同具名代表嘉義縣溪口鄉民代表會（下稱溪口鄉代會）告發郭
忠平妨害公務，亦由其六人共同委任甲○○為告發代理人，委任
之律師酬金為新台幣（下同）七萬元（見原判決正本第六頁第八
行至第八頁第二行）；然甲○○就溪口鄉代會未給付律師酬金（
告發妨害公務部分七萬元，被訴妨害名譽部分五萬五千元）一節
，先於九十年五月八日具狀向台灣嘉義地方法院（下稱嘉義地院
）聲請對溪口鄉代會核發支付命令，該院於同年月十一日以九十
年度促字第七一○三號支付命令核發；甲○○旋據以聲請強制執
行，並於九十年十一月十二日實現其全部債權（見原審上訴卷第
一宗第二六二至二六五頁、第二宗第一七一、一七三頁）；但甲
○○復於九十年十月二日，又對乙○○、詹秀美、張旭昇、賴俊
吉、陳堶麟及王春森，以請求給付律師酬金每人各一萬元為由，
復向嘉義地院聲請核發支付命令，該院於同年十月十六日以九十
年度促字第一五七六八號支付命令核發（見原審上訴卷第二宗第
一八○至一八六頁）；且於九十一年五月三日分別向王春森、詹
秀美、張旭昇各收取律師酬金一萬元，亦據王春森、詹秀美、張
旭昇於偵查中證述明確，復有收據二紙在卷可憑（見二四○五號
偵卷第八一、八二、九十、九一、九三頁）；苟兩件支付命令之
聲請，係基於同一關於告發妨害公務之委任關係，何以對溪口鄉
代會之請求為七萬元，而對乙○○等六人之請求卻為六萬元？且
甲○○於債權全部獲償後，猶向王春森、詹秀美、張旭昇各再收
取一萬元？原審未調查釐清甲○○何以歧異請求及重複收取律師
酬金之原因，暨乙○○、甲○○是否旨在共同圖利自己？抑別有
原因？依上說明，事實尚欠明確，原判決仍認乙○○、甲○○並
無圖利及行使公務員登載不實文書罪行而為有利於其二人之認定
，自嫌速斷，並有理由不備之違法。檢察官上訴意旨，執此指摘
原判決不當，洵有理由，應認原判決仍有撤銷發回更審之原因。
至公訴意旨認乙○○、甲○○牽連犯行使業務上登載不實文書罪
部分，基於審判不可分原則，應併予發回。
據上論結，應依刑事訴訟法第三百九十七條、第四百零一條，判
決如主文。
中　　華　　民　　國　九十六　年　　五　　月　三十一　日
                      最高法院刑事第十一庭
                          審判長法官  林　永　茂
                                法官  洪　文　章
                                法官  蘇　振　堂
                                法官  蕭　仰　歸
                                法官  何　菁　莪
      本件正本證明與原本無異
                                      書  記  官
中　　華　　民　　國　九十六　年　　六　　月　　五　　日
                                                      Ｅ
